【裁判字號】    97,上訴,3847
【裁判日期】    971021
【裁判案由】    違反槍砲彈藥刀械管制條例等
【裁判全文】
臺灣高等法院刑事判決                97年度上訴字第3847號
上  訴  人
即  被  告  甲○○
                      （現另案於臺灣新竹監獄執行中）
義務辯護人  張運弘    律師
上列上訴人因違反槍砲彈藥刀械管制條例等案件，不服臺灣桃園
地方法院97年度訴字第105號，中華民國97年7月2日第一審判決
（起訴案號：臺灣桃園地方法院檢察署96年度偵字第9962號，併
案審理案號：臺灣桃園地方法院檢察署96年度偵字第9812號），
提起上訴，本院判決如下：
    主    文
上訴駁回。
    事    實
一、緣甲○○之友人吳建中（所涉非法持有管制槍彈罪，應由檢
    察官另行偵查）明知可發射子彈具有殺傷力之改造手槍及子
    彈係槍砲彈藥刀械管制條例第4條第1項第1款及第2款所列管
    之槍砲、彈藥，非經中央主管機關許可，不得持有，竟基於
    非法持有可發射子彈具有殺傷力之改造手槍、制式手槍及制
    式子彈之犯意，於民國96年4月6日前某時，以不詳方法取得
    擊發功能正常具殺傷力之巴西TAURUS廠PT92型，槍號TPD795
    66號，口徑9MM制式半自動手槍（槍枝管制編號：000000000
    0號）、仿BERETTA廠92FS型半自動手槍製造之槍枝，換裝土
    造金屬槍管而成之改造手槍（槍枝管制編號：0000000000號
    ）各一把，及具殺傷力之口徑9MM制式子彈三十二顆，而自
    該時起，未經許可持有上揭改造、制式手槍及子彈。嗣於96
    年4月6日凌晨二時許，甲○○邀同吳建中、鄭松柏共同前往
    桃園縣中壢市處理債務糾紛，由吳建中駕駛其承租之車號46
    22－LT號自小客車，改懸掛其竊得之車號GU－9129號車牌（
    吳建中所涉竊盜部分，經原審97年度壢簡字第120號判處拘
    役二十五日確定），並將所持有之上開制式半自動手槍及改
    造手槍各一把（彈匣內各有七顆子彈），置入隨身攜帶之黑
    色包包內，另將其餘十八顆子彈及槍砲彈藥刀械管制條例所
    列管刀械之武士刀二把（吳建中所涉夜間未經許可攜帶刀械
    部分，亦經原審同上案件判處有期徒刑二月確定）放置車後
    行李廂內，搭載甲○○前往台北縣五股鄉○○路某處與鄭松
    柏會合後，再改由甲○○駕駛該車，吳建中、鄭松柏則分別
    坐於右後座及左後座。吳建中於前往中壢市途中，自副駕駛
    座墊下方其所有之黑色包包內，先取出巴西TAURUS廠PT92型
    ，槍號TPD79566號，口徑9MM制式半自動手槍一把（彈匣內
    附有口徑9MM制式子彈七顆）置於自己身上，另取出仿BERET
    TA廠92FS型半自動手槍製造之槍枝，換裝土造金屬槍管而成
    之改造手槍一把（含彈匣內口徑9MM制式子彈七顆）交由甲
    ○○隨身攜帶，以因應其後處理債務糾紛時隨時應變嚇阻之
    用。甲○○明知具有可發射子彈具有殺傷力之改造手槍及子
    彈，係槍砲彈藥刀械管制條例第4條第1項第1款及第2款所列
    管之槍砲、彈藥，非經依法許可，不得持有，竟仍收受吳建
    中交付之上開改造手槍一把及制式子彈七顆置於其腰際，而
    與吳建中共同非法持有該改造手槍一把及制式子彈七顆。嗣
    於同日凌晨5時40分許，甲○○將所駕駛之車輛停放於桃園
    縣中壢市○○路○段411號前，適有桃園縣政府警察局中壢
    分局龍興派出所警員楊登基巡經該處，發覺該車輛所懸掛之
    車牌與所登記之車身資料不符，隨即上前盤查，惟上述三人
    均拒絕下車，吳建中並伺機取出其身上之巴西TAURUS廠PT92
    型，口徑9MM制式半自動手槍一把藏放於副駕駛座墊下之黑
    色包包，經雙方對峙約十五分鐘後，甲○○及吳建中、鄭松
    柏始下車接受盤檢，而於甲○○腰際扣得仿BERETTA廠92FS
    型半自動手槍製造之改造手槍一把及彈匣內制式子彈七顆，
    於該車副駕駛座下黑色包包內扣得巴西TAURUS廠PT92型口徑
    9MM制式半自動手槍一把及彈匣內之制式子彈七顆；另在該
    車後行李廂內查獲口徑9MM制式子彈十八顆（扣案制式子彈
    合計三十二顆，鑑驗試射十一顆，餘二十一顆）、管制刀械
    武士刀二把、非管制刀械一把、不具射擊功能之短式空氣槍
    五把、長式空氣槍一把、空氣槍槍管一枝及不具殺傷力之空
    氣槍子彈一顆等物。
二、案經桃園縣政府警察局中壢分局報請臺灣桃園地方法院檢察
    署檢察官偵查起訴及移送併案審理。
    理    由
壹、證據能力
一、按被告以外之人於審判外之言詞或書面陳述，除法律有規定
    者外，不得作為證據。被告以外之人於審判外之陳述，經當
    事人於審判程序同意作為證據，法院審酌該言詞陳述或書面
    陳述作成時之情況，認為適當者，亦得為證據。當事人、代
    理人或辯護人於法院調查證據時，知有第159條第1項不得為
    證據之情形，而未於言詞辯論終結前聲明異議者，視為有前
    項之同意，刑事訴訟法第159條第1項及第159條之5分別定有
    明文。查本案被告以外之人鄭松柏、吳建中等人於審判外之
    陳述，檢察官、被告及其義務辯護人均未爭執其得為證據之
    資格（見本院97年9月25日準備程序筆錄），且迄本院辯論
    終結前，復未就該等證據之證據能力聲明異議，本院審酌上
    開證據並無違法取得之程序瑕疵，復無證明力過低等情形，
    依法均具有證據能力。
貳、認定犯罪事實所憑之證據及理由
一、訊據上訴人即被告甲○○固坦承其確有於前揭時地持有管制
    槍彈遭警查獲之情，但矢口否認有何違反槍砲彈藥刀械管制
    條例犯行，辯稱：伊與吳建中、鄭松柏當日去中壢是要討債
    ，所駕車輛是由吳建中承租而來，黑色包包是吳建中的，原
    本就在車上，後來與警對峙時，吳建中才告知伊車上有槍枝
    ，他才把槍枝交給伊放在伊腰際，並告訴伊伊父親醫藥費十
    萬元他會處理，伊因為父親住院急需醫療費用，伊才出面承
    擔罪責，但是後來父親去世，吳建中當初答應要支付醫療費
    用並未履行，所以伊沒必要再為吳建中扛罪，伊並不知道該
    黑色包包內另有一枝槍枝，而且吳建中說給伊的是空氣槍等
    語，惟查：
  (一)前揭共同非法持有管制槍彈枝事實，業據被告於警詢及偵查
    時坦承不諱，核與證人鄭松柏於原審審理時證稱：當日甲○
    ○打電話給伊說要去找人講事情，半夜約在五股成泰路見面
    ，伊就騎機車過去，是吳建中開車來載伊，當時甲○○坐副
    駕駛座，「黑色包包伊上車時就有了」，是放在副駕駛座座
    墊下，在五股就改由甲○○開車，吳建中坐右後座，伊坐左
    後座，於五股到中壢途中，「伊有看到吳建中在前座的椅墊
    下拿出黑色的槍枝交給甲○○」，甲○○並將槍放在前腰，
    後來停在路旁，警察來盤查時，大約僵持七、八分鐘，甲○
    ○有問吳建中是否要開門，吳建中有說跑不掉了，兩人互相
    談論是否要開門，伊有看到吳建中有從身上拿出槍枝，並慢
    慢放在前座下面，當時警察在外面，後來是甲○○決定開門
    ，為警查到槍枝就是在吳建中右後座前面座墊下面有一把，
    甲○○身上也有一把等語綦詳（見原審卷第92至102頁），
    復核與證人即查獲警員楊登基於原審結證稱：當日是凌晨，
    伊見查獲車輛之車牌與車身資料不符，車上有三人，所以上
    前盤查，後來車內人士都不下車，對峙約十五分鐘，伊就請
    警力協助，伊當時就站在查獲車輛之右前方，可以看到車內
    情形，當時確實看到被告在駕駛座，後座有吳建中和鄭松柏
    ，對峙期間車內的人應該有對話，裡面情況是沒有動作，但
    是不知道他們在討論何事，因為他們拒絕下車，所以一直僵
    持，前後座都沒有交付東西的動作，也沒有看到前座的甲○
    ○有將東西放在腰際間的動作，後來請便衣警察用鋼絲將車
    門打開，經識別身分後，發現甲○○腰際鼓鼓的，伊輕輕拍
    一下，發現有槍，伊請甲○○取出槍枝後，伊有警告在場其
    他同事有槍，後來在車上黑色包包內另查獲一枝槍等語（見
    原審卷第126至129頁）相符。而自被告身上所查獲之槍枝及
    彈匣內所附七顆子彈，經送內政部警政署刑事警察局以性能
    檢驗法、試射法鑑定結果，認送鑑槍枝一枝（槍枝管制編號
    ：0000000000號），係改造手槍，由仿BERETTA廠92FS型半
    自動手槍製造之槍枝，換裝土造金屬槍管而成，擊發功能正
    常，可供擊發適用子彈使用，研判具殺傷力；送鑑子彈三十
    二顆，認均係口徑9MM制式子彈，採樣十一顆試射，均可擊
    發，認具殺傷力等情，有該局96年5月17日刑鑑字第0960056
    372號槍彈鑑定書一紙存卷可稽（見9962偵查卷126頁），此
    外復有上開改造槍枝及子彈扣案可佐，堪認被告與吳建中確
    有共同持有上管制槍彈之犯行無訛。
  (二)被告雖辯稱：後來與警對峙時，吳建中才告知伊車上有槍枝
    ，他才把槍枝交給伊放在伊腰際，並告訴伊父親醫藥費十萬
    元他會處理，伊才出面承擔，但是後來伊父親去世，吳建中
    亦未履行前述條件，所以伊不想為吳建中扛罪云云。然查，
    被告於警詢及偵查時均始終坦認其有持有槍枝、子彈之犯行
    ，迄原審準備程序時始翻異前詞，是其前後供述反覆不一，
    已有可疑。況證人吳建中於原審審理時證稱：案發前甲○○
    並無告知伊他父親因病住院急需醫藥費十幾萬元一事，案發
    當時甲○○亦無向伊借款十幾萬元等語（見原審卷第40、45
    頁）；證人鄭松柏於原審審理時亦證述：伊當日在五股前往
    中壢途中目睹吳建中在前座的椅墊下拿出黑色的槍枝交給甲
    ○○，甲○○並將槍放在前腰，是在查獲前就交槍，「在車
    內並無聽聞吳建中願意幫忙甲○○處理十萬元之事」等語（
    見原審卷98、99頁）；證人即查獲警員楊登基於原審審理時
    亦結證：伊當時就站在查獲車輛之右前方，可以看到車內情
    形....，對峙期間「車內前後座都沒有交付東西的動作」等
    語（見原審卷第126、127頁）；況吳建中果真欲由被告為其
    頂罪，自可將全部槍彈交由被告持有，豈有僅交付改造手槍
    一把予被告之理。足見被告持有之槍彈，係於其等自五股前
    往中壢途中由吳建中所交付，並非與警對峙時所為，且被告
    並未於該車內與吳建中談論任何被告父親因病住院亟需醫藥
    費欲由被告頂罪之情，被告上揭所辯，顯與事理不符，不足
    採信。
  (三)被告雖又於警詢及檢察官偵查時供稱：查扣之改造手槍、制
    式半自動手槍各一把及制式子彈三十二顆都是伊所有，係於
    96年4月5日下午2時許，由吳建中駕駛自小客車至台北市○
    ○○路與羅斯福路口載伊，下午3時先到台北縣五股交流道
    前接鄭松柏，綽號「阿猴」之人就以無顯示來電電話聯絡伊
    ，伊有告知阿猴因為伊在外有欠債，對方有放話要押伊，請
    阿猴先借兩枝槍防身用，後來相約下午4時在五股交流道涵
    洞下見面，並交一只黑色包包給伊說東西在裡面，他就開車
    走了，伊拿到東西後來就與鄭松柏、吳建中開車在台北市萬
    華區閒逛，又到台北縣板橋市亞東醫院附近找朋友，沒找到
    朋友，一直到96年4月6日凌晨到中壢市○○路○段411號前
    找阿國與小胖二人，就被警察查獲了云云，惟此業據其於原
    審及本院審理時翻異否認，且證人鄭松柏於原審審理時亦已
    證述：其上車時間、地點，係於96年4月6日凌晨在五股成泰
    路上，約查獲前一個半小時，上車後就直接開往中壢，過程
    中並無目睹有人送一包東西到車上等語（見原審卷第92、93
    、95、102、103頁）。足見被告所辯，顯與事實不符，不足
    採信。另被告雖復於本院辯稱：伊所持有之槍枝吳建中說是
    空氣槍，伊不知有殺傷力，警方查扣之槍非當初伊所持有者
    云云，然被告於偵查時業已供明：警察在伊褲子發現的是改
    造手槍，放在車子椅子下面的是制式手槍等語（見9962偵查
    卷第97頁），另其餘刀械、子彈十八顆及空氣槍均係在該車
    後行李廂所扣得，亦據被告陳明在卷（見9812偵查卷第17頁
    ），是被告所持有之手槍自不可能係空氣槍或無殺傷力之槍
    枝，其自知之甚明，所辯乃卸責之詞，亦無可信。
  (四)綜上事證，已足認該車內之黑色包包係鄭松柏在五股上車之
    時即已放置在副駕駛座墊下，而吳建中於五股時改乘坐於右
    後座，並於往中壢之途中，自該黑色包包內取出黑色改造手
    槍一把交予被告藏放腰際，嗣後與警對峙期間吳建中尚將其
    身上制式半自動手槍一把取出改藏放在副駕駛座下黑色包包
    內，迄為警查獲後，確有在被告腰際查扣改造手槍，在副駕
    駛座下黑色包包內另查扣制式半自動手槍一把等情，則該槍
    彈應認原均係吳建中所有，而由其交付其中一把黑色改造手
    槍及制式子彈七顆予被告持有，另一把銀色制式手槍及子彈
    七顆及其餘扣案之物則係吳建中持有，被告上揭所辯及吳建
    中所稱係於行經中壢某處，不詳年籍之人交槍予被告等情，
    核均係事後卸責之詞，不足採信。被告確有於前揭時地收受
    吳建中所交付之黑色改造手槍一把及制式子彈七顆，而與吳
    建中共同非法持有改造槍彈之犯行，事證已臻明確，自應依
    法論科。
二、核被告甲○○所為，係犯槍砲彈藥刀械管制條例第8條第4項
    （起訴書誤繕為第8條第1項）未經許可持有可發射子彈具有
    殺傷力之改造手槍罪及同條例第12條第4項（起訴書誤繕為
    同條第1項）未經許可持有子彈罪。被告與吳建中就該犯行
    間，有犯意聯絡及行為分擔，應論以共同正犯。公訴意旨就
    此雖漏未載明，然與前揭有罪部份具有實質上一罪之關係，
    本院自得併予審究。被告同時持有上開改造手槍及制式子彈
    ，係以一行為觸犯二罪名，應依刑法第55條規定論以想像競
    合犯，並從較重之持有改造手槍一罪處斷。另臺灣桃園地方
    法院檢察署檢察官於97年1月14日以桃檢玲闕96偵9812字第
    3180號函請併予審理該署96年度偵字第9812號被告違反槍砲
    彈藥刀械管制條例案件，經核與前開起訴論罪部份為同一事
    實，自應併予審理。又被告僅就前揭持有改造手槍（仿BERE
    TTA廠92FS型半自動手槍）及子彈（七顆）間，與吳建中具
    有共同正犯之關係，至另一把制式半自動手槍（巴西TAURUS
    廠PT92口徑9MM型，含彈匣內制式子彈七顆）及另在該車後
    行李廂內查獲口徑9MM制式子彈十八顆，則係吳建中單獨持
    有之管制槍彈，業如前述，是被告此部分犯行即屬不能證明
    ，惟公訴意旨認此部份與前開論罪科刑有罪部份具有裁判上
    一罪之想像競合犯關係，故不另為無罪之諭知。
三、原審本於同上理由，認被告犯行罪證明確，適用刑法第28條
    、第55條、第11條前段、第38條第1項第1款、第42條第3項
    ，槍砲彈藥刀械管制條例第8條第4項、第12條第4項等規定
    ，並審酌被告平日素行不佳，非法攜帶改造手槍及子彈前往
    討債，對社會治安足以造成重大危害，惡性非輕，然未經使
    用即為警查獲幸未造成實害，犯後猶反覆其詞否認犯行，未
    見悔意，態度不佳等一切情狀，量處有期徒刑三年六月，併
    科罰金新臺幣五萬元，並諭知易服勞役之折算標準。另扣案
    仿BERETTA廠92FS型半自動手槍一把（槍枝管制編號：00000
    0000 0號）經鑑定結果具有殺傷力，屬違禁物，爰依刑法第
    38條第1項第1款之規定宣告沒收，其餘彈匣內制式子彈七顆
    則鑑驗試射完畢，已失其違禁物之性質，不另諭知沒收，經
    核其認事用法，尚無不合，量刑亦稱妥適，被告上訴意旨仍
    執陳詞，否認犯行，指摘原判決不當，核無理由，業如上述
    ，自應駁回。
四、又吳建中就本案所查扣之制式半自動手槍、改造手槍各一把
    （其彈匣內各附制式子彈七顆，共計十四顆）及行李箱內之
    制式子彈十八顆部分，亦涉有違反槍砲彈藥刀械管制條例第
    7 條第4項之持有制式手槍罪、同條例第8條第4項之持有改
    造手槍罪及同條例第12條第4項之持有制式子彈之罪嫌，則
    應由檢察官另行依法偵查，併此指明。
據上論斷，應依刑事訴訟法第368條，判決如主文。
本案經檢察官張啟彬到庭執行職務
中    華    民    國    97    年    10    月    21    日
                  刑事第十庭審判長法  官  楊炳禎
                                  法  官  李春地
                                  法  官  朱光仁
以上正本證明與原本無異。
如不服本判決，應於收受送達後十日內向本院提出上訴書狀，其
未敘述上訴之理由者並得於提起上訴後十日內向本院補提理由書
（均須按他造當事人之人數附繕本）。
                                  書記官  王宜玲
中    華    民    國    97    年    10    月    29    日


司法院資訊處製作；財團法人民間司法改革基金會備份。
